【裁判字號】    92,易,460
【裁判日期】    920404
【裁判案由】    藏匿人犯等
【裁判全文】
臺灣臺中地方法院刑事判決                          九十二年度易字第四六號
    公  訴  人  臺灣臺中地方法院檢察署檢察官
    被      告  乙○○
右列被告因藏匿人犯案件，經檢察官提起公訴（九十一年度偵字第二一二０三號），
本院判決如左：
    主  文
乙○○意圖使犯人隱避而頂替，處拘役參拾日，如易科罰金，以佰元折算壹日，緩
刑貳年。
    事  實
一、丙○○明知並無汽車駕駛執照，仍於民國九十年八月十二日下午三時四十分許，
    駕駛車牌號碼ＴＱ─七八二號自小客車，沿臺中市○○路由大雅路往陜西路方
    向行駛，途經武昌路與漢陽街交岔路口，原應注意車輛行駛時，駕駛人應注意車
    前狀況，隨時採取必要之安全措施及車輛行至無號誌之交岔路口，支線道車應暫
    停讓幹線道車先行，而依當時情形，又無不能注意之情事，竟疏於注意，貿然通
    過上開交岔路口，撞及適由甲○○所騎乘之車牌號碼ＪＰＺ─三五九號機車沿漢
    陽街由天津路往漢口路方向行駛至武昌路口，丙○○所駕駛之自小客車右前方擦
    撞甲○○所騎乘之重機車左前方，致甲○○人車倒地，受有創傷性腦傷致右側偏
    癱及水腦症、右肩沾黏性關節囊炎、頭部外傷合併蛛膜下腔血腫腦內出血等傷害
    。丙○○因係無照駕駛，為觸犯刑法第二百八十四條第一項過失傷害之犯人，其
    為規避刑責，即向乙○○告知上情，並委託乙○○至車禍現場代替其向警方頂罪
    ，乙○○竟基於頂替之故意，旋於同日下午四時五十五分許，在上開肇事地點，
    向臺中市警察局第二分局立人派出所承辦員警表示肇事者係乙○○而頂替犯罪。
    嗣於九十一年二月七日，員警調查傷害案件而未發覺其頂替前時，經乙○○向警
    自首，始查獲上情。
二、案經臺中市警察局第二分局報請臺灣臺中地方法院檢察署檢察官偵查起訴。
    理  由
一、訊據被告乙○○對右揭時地頂替同案被告丙○○駕車不慎傷害告訴人甲○○之事
    實固不否認，但辯稱：伊於車禍現場確有承認撞到告訴人，後來伊友人告知伊不
    要頂替他人犯罪，故伊至警察局時即承認並非伊撞到告訴人，同案被告丙○○亦
    承認其撞到告訴人等詞。經查，被告受同案被告丙○○之委託頂替前揭過失傷害
    告訴人之犯罪之事實，業據同案被告丙○○在警訊時供認：伊因無駕駛執照始請
    被告乙○○冒充駕駛人應訊等情，且據證人即告訴人之配偶丁○○在檢察官訊問
    時證稱：車禍發生後伊在中國醫藥學院附設醫院時，是被告乙○○跑來稱上揭自
    小客車是其駕駛的，但至九十一年一月三十一日，伊打電話予乙○○詢問其欲如
    何處理車禍事宜，乙○○即告訴當天因其友人丙○○無照駕駛，因其在車禍發生
    現場約十公尺左右，丙○○即打電話予乙○○要其頂替等語，復有臺中市○○○
    道路交通事故調查報告表、臺中市警察局第二分局立人派出所車禍現場記錄、現
    場相片附卷可佐，況頂替罪之行為人對客體人認識，只須知其為犯罪嫌疑人，即
    為已足，至是否知悉罪嫌或已否開始追訴程序，皆非所問，故本件被告雖為上開
    辯詞，但其在本院審理時亦自承其在車禍現場向警員承認撞到告訴人之事，並於
    車禍現場記錄簽名按指印，有上開記錄單一份在卷可稽，足見被告在知悉同案被
    告丙○○涉犯過失傷害告訴人之罪嫌的情況下，仍自承其為駕駛上開自小客車並
    撞到告訴人之人，依上開說明，被告頂替之犯行即已構成，並不因其嗣在警訊時
    自白其受同案被告丙○○之委託而頂替過失傷害告訴人之犯行而阻卻構成要件之
    該當性，是被告上開辯詞，尚非可採，且其聲請訊問該友人，亦核非必要，本件
    事証明確，被告右揭犯行堪予認定。
二、核被告乙○○所為，係犯刑法第一百六十四條第二項之頂替罪。按刑法第六十二
    條前段所規定之自首，係以對於未發覺之犯罪自首而受裁判為要件，故犯罪行為
    人應於有偵查犯罪職權之公務員未發覺犯罪事實或犯罪人之前自首犯罪，且接受
    裁判，兩項要件兼備，得依刑法第六十二條前段自首之規定減輕其刑，本件被告
    於九十一年二月七日十二時五十分許在警察調查其前自承前揭過失傷害告訴人之
    犯罪事實時，向臺中市警察局第二分局立人派出所警員陳明上開犯行，並供陳其
    知悉其所為是錯的、請求從輕量刑等情，應認為被告在警員發覺其涉犯頂替罪前
    即已自首犯罪，且有接受裁判之意思，核與刑法第六十二條前段所規定自首之要
    件相符，爰依自首規定減輕其刑。爰審酌被告前無不良前科，素行良好及被告基
    於友情，為使友人即同案被告丙○○無照駕駛過失傷害告訴人之犯行得以不為警
    查獲，竟為本件頂替犯行，徒增刑事偵查資源之耗費，惟其於警訊時已知悔悟及
    時自白上開犯罪之犯後態度，量處如主文所示之刑，並諭知易科罰金之折算標準
    。又被告前無不良前科，素行良好，未曾受有期徒刑以上刑之宣告，有臺灣臺中
    地方法院檢察署刑案資料查註紀錄表、臺灣高等法院被告全國前案紀錄表在卷可
    按，其經此教訓，當知警惕而無再犯之虞，本院綜核各情，所宣告之刑，認以暫
    不執行為適當，予以宣告緩刑二年，以啟自新。
三、另被告丙○○俟到案後另行審結，併此敘明。
據上論斷，應依刑事訴訟法第二百九十九條第一項前段，刑法第一百六十四條第二項
、第一項、第六十二條前段、第四十一條第一項前段、第七十四條第一款，罰金罰鍰
提高標準條例第一條前段、第二條，判決如主文。
中      華      民      國    九十二    年      四       月     四     日
                                       臺灣臺中地方法院刑事第一庭
                                           法  官    楊  曉  惠
右正本證明與原本無異。
如不服本判決，應於送達後十日內向本院提出上訴狀(須附繕本)，上訴於台灣高等
法院台中分院。
                                           書記官
中      華      民      國    九十二    年      四       月     四     日
附錄論罪科刑法條
刑法第一百六十四條(藏匿人犯或使之隱避、頂替罪)
藏匿犯人或依法逮捕拘禁之脫逃人或使之隱避者，處二年以下有期徒刑、拘役或五百
元以下罰金。
意圖犯前項之罪而頂替者，亦同。


司法院資訊處製作；財團法人民間司法改革基金會備份。
